【裁判字號】    94,重上更(三),88
【裁判日期】    950628
【裁判案由】    偽造文書等
【裁判全文】
臺灣高等法院高雄分院刑事判決    94年度重上更(三)字第88號
上  訴  人
即  被  告  甲○○原名阮正立.
選任辯護人  劉啟輝律師
上列上訴人因偽造文書等案件，不服臺灣高雄地方法院89年度訴
字第3013號中華民國91年1 月3 日第一審判決（起訴案號：臺灣
高雄地方法院檢察署89年度偵字第4688號），提起上訴，判決後
經最高法院第三次發回更審，本院判決如下：
     主  文
原判決關於阮正立（改名甲○○）部分撤銷。
甲○○共同行使偽造公文書，足以生損害於公眾，處有期徒刑壹
年貳月。B 貨櫃上左側、右側、後面處變造部分「YTLU000000
0 」及貨櫃身分牌變造部分「YTLU0000000 」、偽造之「000000
0 」號海關封條壹只，均沒收。
     事  實
一、甲○○（原名阮正立）係展新報關行之負責人，古毅及鄭海
    員係駕駛貨櫃拖車之司機（古毅、鄭海員均經本院判決無罪
    確定）。緣俗稱「冷媒」之二氟二氯甲烷（下稱CFC-12）業
    經行政院環境保護署明令自民國（下同）85年1 月1 日起禁
    止生產及進口。嗣於89年間，某不詳年籍住所姓名為「吳金
    龍」之成年男子，利用九欣人力資源管理顧問有限公司（下
    稱九欣公司）名義，自大陸地區走私冷媒進口。甲○○與古
    毅、鄭海員、童小鍾（童小鍾部分亦經另案判決無罪確定）
    、及綽號「鬍鬚德」之不詳姓名成年男子等人明知上情，竟
    與「吳金龍」共同基於行使偽造海關封條、變造貨櫃號碼及
    貨櫃身分牌，用以調包貨櫃方式，運送走私物品之犯意聯絡
    ，由甲○○連絡古毅於89年1 月25日下午，至高雄市○○路
    與復興路口之某咖啡店內，與「吳金龍」、「鬍鬚德」等共
    商派車接運、調包運送走私入台裝有冷媒貨櫃等分工事宜，
    古毅亦邀同鄭海員一同前往，經商議結果，由甲○○負責聯
    絡車輛等工作，另由某不詳姓名成年人於89年1 月22日之前
    某日，在某不詳地點，於某不詳號碼貨櫃之右側、左側、後
    面變造貨櫃號碼為「YTLU419148」號，又在該貨櫃後面之貨
    櫃身分牌變造為「YTLU419148」號（下稱B 貨櫃），偽造完
    成後，「吳金龍」則於89年1 月22日，委由不知情之三義交
    通股份有限公司司機，以XR-667號拖車，將上開B 貨櫃載往
    高雄市○○路「頂元貨櫃場」停放，準備於裝載走私物品之
    貨櫃離開高雄港後供調包之用。嗣該由大陸地區輾轉至香港
    ，復由巴拿馬籍所屬QINGCHUNMEN 船載運櫃號為YTLU000000
    0 號，內裝CFC-12罐裝冷媒15筒，合計重約15公噸（完稅價
    格為新台幣55萬6,200 元）及空筒7 個之貨櫃1 只（下稱A
    貨櫃），於89年1 月27日抵達高雄港第42號碼頭。益利有限
    公司（下稱益利公司）之不知情理貨員丁○○根據船公司之
    進口報單確定貨櫃數量，向海關請領海關封條及完成封條與
    貨櫃配對手續，經配對結果，前開「A 貨櫃」所配得之封條
    號碼為「0000000 」號，「吳金龍」獲知配對封條號碼後，
    即在某不詳時、地，偽造前開由財政部關稅總局高雄關稅局
    所核發，作為防止貨櫃運送過程中被開啟調包之海關封條一
    只，偽造完成後將之加封在上開變造後之「B 貨櫃」上。甲
    ○○亦通知古毅前往「頂元貨櫃場」載運「B 貨櫃」，古毅
    接獲通知後，將其靠行於欣樺貨櫃貨運公司（下稱欣樺公司
    ）之KX-342號貨櫃車車牌，改懸為鄭海員所有KP-708號車牌
    一面，同時通知鄭海員駕駛其所有尚懸掛另一面KP-708號車
    牌之拖車，分頭前往「頂元貨櫃場」及高雄港第42號碼頭領
    櫃。鄭海員至高雄港第42號碼頭領得「A 貨櫃」及領得應將
    貨櫃載送至「亞太貨櫃集散站」查驗、「封條號碼0000000
    」之「貨櫃（物）運送單兼出進站放行准單」（下稱貨櫃運
    送單）駛出42號碼頭後，在北上途中，將所領取之貨櫃運送
    單丟出車外交給甲○○，並依原定計劃開車經由國道高速公
    路往北行駛。甲○○取得貨櫃運送單後，將之交給古毅，古
    毅乃於當日下午1 、2 時，將所駕駛之B 貨櫃拖車駛入高雄
    市○○區○○路2 號亞太貨櫃集散站，出示該貨櫃運送單與
    駐守該集散站之海關人員黃隆霖，主張該貨櫃係領自高雄港
    ，封條號碼0000000 號、貨櫃號碼係YTLU0000000 號、貨櫃
    身份牌係YTLU0000000 號以供查核，而行使偽造之海關封條
    及變造之貨櫃號碼及貨櫃身分牌，足以生損害於關務機關管
    制、查驗進口貨櫃之正確性。經黃隆霖核對無誤後，古毅乃
    得以將「B 貨櫃」送入亞太貨櫃集散站。嗣於同日15時許，
    鄭海員駕駛載運「A 貨櫃」之拖車下中山高速公路，駛至高
    雄縣岡山鎮「省立岡山農工」前路旁，經尾隨在後之員警當
    場查獲，並扣得貨櫃內裝載之CFC-12罐裝冷媒15筒，再於同
    日16時許至高雄市○○區○○路2 號亞太貨櫃集散站內，查
    獲古毅所載運之「B 貨櫃」，而扣得「吳金龍」所有偽造之
    「0000000 」號海關封條1 只及B 貨櫃上左側、右側、後面
    處變造之「YTLU0000000 」及貨櫃身分牌變造之「YTLU00
    00000 」。
二、案經內政部警政署保安警察第三總隊第三大隊報請台灣高雄
    地方法院檢察署檢察官偵查起訴。
     理  由
甲、證據能力有無之判斷：
一、被告之選任辯護人雖指稱：證人古毅、鄭海員於警訊之自白
    係出於警方不當之誘導訊問，且為審判外之陳述，自無證據
    能力，不能採為認定被告犯罪之依據云云。
二、惟按被告以外之人於檢察事務官、司法警察官或司法警察調
    查中所為之陳述，與審判中不符時，其先前之陳述具有較可
    信之特別情況，且為證明犯罪事實存否所必要者，得為證據
    ，刑事訴訟法第159 條之2 定有明文。查證人古毅，鄭海員
    於警訊中之陳述，並無警方不當之誘導訊問之情事，其理由
    詳後敘。且案發之初較少權衡利害得失，被告亦不在場，亦
    無來自被告方面之人情壓力，復未受任何外力不正影響，所
    為陳述又出於自由意志，又證人古毅、鄭海員於警訊時均明
    確供述被告甲○○有參加本件貨櫃調包走私冷媒之犯行，且
    互核一致。其等於原審及本院前審審理時雖改稱甲○○並未
    參與本件走私冷媒犯行，伊不知情云云。其前後所供雖不一
    致。惟查古毅、鄭海員被警查獲之初，經警方分別製作筆錄
    時，均明確供述被告甲○○有參與本件犯罪。其等自檢察官
    偵查中開始，迄原審及本院審理時，則翻異前供，改稱甲○
    ○並未參與犯罪，顯係事後受人情之壓力，始改變口供。其
    等二人於警訊中之供述既屬出於自由意志，且彼此所供又相
    互符合，自可採信，且為證明犯罪事實存否所必要之陳述，
    依刑事訴訟法第159 條之2 規定，自有證據能力，自得採為
    認定被告犯罪之證據。
三、按92年1 月14日修正通過之刑事訴訟法於同年9 月1 日施行
    前，已繫屬於各級法院之案件，其以後之訴訟程序，應依修
    正刑事訴訟法終結之。但修正刑事訴訟法施行前已依法定程
    序進行之訴訟程序，其效力不受影響，刑事訴訟法施行法第
    7 條之3 定有明文可資參考。此乃為避免程序之勞費，本諸
    舊程序用舊法，新程序始用新法之一般原則，法院於修正之
    刑事訴訟法施行前，已依法踐行之訴訟程序（包含證據法則
    之適用），其效力不受影響；對於提起上訴之案件，於修正
    刑事訴訟法施行前，原審法院就可得為證據之證據，已依法
    定程序調查者，其效力當然亦不受影響。查92年9 月1 日以
    前法院已就下列理由中可得為證據之證據，依法定程序調查
    ，依上開說明，其修正刑事訴訟法施行前已依法踐行之訴訟
    程序，其效力當然不受影響，自得採為本件論罪科刑之依據
    。
乙、認定被告犯行所憑之證據及論斷：
一、訊據上訴人即被告甲○○對於其係展新報關行之負責人，於
    89年1 月25日下午，有邀同古毅、鄭海員前往高雄市○○路
    與復興路口之某咖啡店內，與「吳金龍」、「鬍鬚德」等人
    見面，於貨櫃出關後，有將1 信封交給古毅等事實，而否認
    有參與共謀運送走私物品等犯行，辯稱：伊經營報關行，本
    於服務客戶之本旨，因「吳金龍」、「鬍鬚德」需要2 部拖
    車頭載運貨櫃，所以介紹古毅、鄭海員與「吳金龍」、「鬍
    鬚德」見面，伊與童小鍾（改名童明）坐1 桌，未與古毅、
    鄭海員、「吳金龍」、「鬍鬚德」同坐1 桌，並不知彼等所
    談論拖運貨櫃等事宜，在咖啡店見面時，鄭海員猶不知偽造
    海關封條之事，也未提及走私內容，伊無法進入42號碼頭，
    自不可能於89年1 月27日下午，接到鄭海員丟出車外之貨櫃
    運送單，報關行業務不接觸貨櫃運送單，自不知貨櫃運送單
    之內容及形式，且扣案冷媒無從確定是大陸產品，又編號「
    0000000 」號海關封條，YTLU0000000 號貨櫃號碼，早在89
    年1 月22日已偽造完成，伊不可能參與偽造，本件與無伊無
    涉云云。
二、惟查：
  (一)案發後經檢察官率同警員陳金益、海關人員許文輔前往高雄
    市○○區○○路亞太貨櫃儲運公司勘驗KP-708號拖車及Q8-7
    5 號板台上之YTLU0000000 號貨櫃結果，發現KP-708號車牌
    係司機自行懸掛，該拖車原車牌係KX-342號、變造之YTLU00
    00000 號貨櫃身分牌亦係在原貨櫃牌上自行貼上（警卷第91
    頁反面照片），貨櫃上左側、右側、後面處變造「YTLU00
    00000 」（警卷第90、91頁），與原貨櫃號碼不同、貨櫃封
    條號碼為「0000000 」號（警卷第89頁）；再經會同警員陳
    金益及鄭海員前往高雄市○○○路停車場勘驗結果，發現古
    毅所駕駛及載送貨櫃之拖車車號、貨櫃號碼、貨櫃身份牌、
    海關封條號碼均與亞太貨櫃儲運公司內查獲之貨櫃、拖車、
    車牌相同，貨櫃內並有筒裝物品22筒，有檢察官勘驗筆錄在
    卷可稽（89年度偵字第4688號卷第3 、4 頁），並有警方所
    拍攝之照片24幀在卷可憑（警卷第87頁以下）。系爭B 貨櫃
    上左側、右側、後面3 處之YTLU0000000 及YTLU0000000 號
    貨櫃身分牌，既係就原貨櫃號碼及身分牌之一部分予以變更
    ，該貨櫃號碼及貨櫃身分牌應屬變造無訛。再者，經財政部
    高雄關稅局送請封條製造公司鑑定結果，認標示封條（指在
    古毅所載運B 貨櫃上查扣之封條）係偽造，此有九春工業股
    份有限公司89年3 月22日春字第8903221 號函覆在卷（同上
    偵查卷第49頁），足徵古毅所載運貨櫃上之海關封條係偽造
    亦堪認定。
  (二)依卷附頂元貨櫃場之貨櫃登記表（警卷第63頁）所載，古毅
    前往拖運之B 貨櫃係於89年1 月22日即儲存於頂元貨櫃場，
    且在表示內有貨載之重櫃欄內打勾，表示內有貨物，迄於89
    年1 月27日始由欣樺KP-708號貨櫃車領出。惟證人（即頂元
    貨櫃之經理）閻培華於另案審理時證稱：貨櫃進站有管制，
    但沒有辦法每一個人都登記他們的身分證，有封條的表示重
    櫃，就會在「重」（按係貨櫃登記表重櫃之空格內）的地方
    打勾，有時係依司機說的（登載）等語（原審89年度訴字第
    843 號卷第189 頁）。證人乙○○（改名劉宜淳）於本院證
    稱：「（貨櫃如果海關有貼封條，表示裡面有東西，這是重
    櫃否？），我們不管是否有裝東西，這是司機跟我們講的，
    我們根據司機所講的，在上頭登記重櫃或空櫃」、「（貨櫃
    有無貼封條，你們從不查看嗎？」，我們不會查看，我們只
    是提供空間停車而已」、「是（89年）1 月22日進場的，1
    月27日出場，上頭都有登載」、「（B 櫃貼上偽造的000000
    0 號封條，是何人加封的？是何人、何時所加封？）我不了
    解。……我沒有去注意」等語（本院卷95年4 月26日審判筆
    錄）。綜上說明，貨櫃登記表上是否為重櫃之記載既係僅憑
    司機片面之陳述，未經確實查核B 櫃是否加上海關封條於其
    上，自難證明系爭B 櫃於89年1 月22日進場頂元貨櫃場之際
    確已加封，被告此部分辯解自屬無據。參以證人即益利行有
    限公司之理貨員丁○○於警訊中證稱：我是根據船公司所申
    請的准單、艙單在開工前（船靠碼頭最少在2 個小時以前）
    ，由我申領封條並配對完畢及製成貨櫃動態表，做完以上過
    程後，我就到船邊等候開工；櫃號YTLU0000000 號40呎貨櫃
    乙只，係於89年1 月27日早上9 點，我到正華船務公司向該
    公司職員王小姐拿到准單和艙單後，於當日9 點半左右至高
    雄港39號碼頭向海關辦理申領手續，大約在10點半左右完成
    及印妥貨櫃運送單、動態表，10點半至12時動態表都在我手
    上保管。開工時間是12時40分左右，該只貨櫃約於下午14時
    卸至拖車上並加封條出站等語（警卷第26頁背面以下）。證
    人即高雄關稅局倉棧組任職之黃隆霖於本院前審調查時證稱
    ：貨櫃封條是船公司的理貨人員封上去，看當天要卸下幾個
    貨櫃，就去向海關領幾個封條，他們自己會內部作業，封條
    按照號碼排，那個封條要封那個貨櫃事先幾個小時就排好，
    卸下貨時再依序封櫃等語（上訴(一)卷第81頁、第83頁），足
    徵走私進口貨櫃所要上封之封條號碼，係於89年1 月27日始
    確定，無法預先得知，是古毅所載運B 貨櫃上偽造之封條係
    於89年1 月27日始偽造，而非於同年1 月22日將貨櫃儲存於
    頂元貨櫃場時即已偽造封條無訛。是本院89年度上訴字第17
    72號刑事判決認B 櫃封條於89年1 月22日儲進頂元貨櫃場時
    已有海關封條等情，與事實不符，自不足為被告有利之認定
    。又依卷附前揭貨櫃運送單所載，高雄關稅局駐亞太貨櫃集
    散站之查核人員黃隆霖已在貨櫃運送單內蓋印查核准予儲存
    ，而該貨櫃運送單內亦載有貨櫃及封條號碼，是古毅亦有行
    使偽造之海關封條及行使變造貨櫃號碼及貨櫃身分牌之情事
    ，亦堪認定。
  (三)按由巴拿馬籍所屬QINGCHUNMEN 船裝載運送至高雄港之YTLU
    0000000 號貨櫃，其前一停泊港係香港之事實，固有海關艙
    單可憑（警卷第44頁）。證人丙○○（即受船東委託代理報
    關之正華船務代理公司負責人）於本院前審調查時證稱：本
    件前一站是香港等語（上訴(二)卷第110 頁）；其於本院又證
    稱：「（冷媒是禁止輸入，產地證明有可能是從大陸開出來
    的？）貨主不可能這麼笨，他不會提供真正的產地證明，如
    果提供真正的產地證明，台灣就不會讓它進來」、「（冷媒
    有可能從大陸地區以外進來的？），我沒有辦法答覆，是大
    陸或其他地區都有可能，因為香港是轉運港」等語（本院95
    年4 月26日審判筆錄）。證人鄭怡翔於本院前審調查時亦證
    稱：我們是用氣相層析儀注射標準品，產生圖譜，再打入扣
    押樣品，產生圖譜進行比對，再取樣品跟標準品各一半數量
    注入氣相層析儀內，產生圖譜作確認，發現係CFC12 無訛，
    從鋼瓶的外觀來看，我認為是從大陸地區來的等語；證人蕭
    智仁於本院前審調查時亦證稱：扣案鋼瓶沒有釋壓閥或安全
    熔塞等安全裝置，因此我們研判不是合法的鋼瓶，之前海關
    曾經查獲大陸走私的鋼瓶，經過比對研判該鋼瓶及以前查獲
    的鋼瓶均相當類似，所以我們研判可能來自大陸等語（上訴
    (一)卷第114 頁以下）。參以該貨櫃係億通船務代理股份有限
    公司（下稱億通公司）向大陸上海地區寶偉造櫃公司訂造，
    由大陸地區載運來台之事實，此經億通公司91年11月30日億
    通法瑋字第9112號函覆在卷（上訴(二)卷第51頁），並經證人
    即億通公司之經理羅俊瑋於本院前審審理時證稱：貨櫃是從
    上海裝貨進來，我們看到提單資料；我們船務整櫃進口中（
    途）不加貨櫃等語（同上卷第73頁以下），且揆之常情，鋼
    瓶與冷媒不可能分開包裝以觀，扣案之前開冷媒應係來自大
    陸地區無訛。本院89年度上訴字第1772號刑事判決僅依海關
    艙單之記載，而認系爭冷媒來自香港，核與前揭證述情節不
    符。又海關艙單及關稅總局進口貨品原產地認定委員會90年
    第2 次會議審議表內另稱：無法自成分中判定是否產自大陸
    等語；惟查，香港僅係轉口港，自非冷媒之生產地甚明。且
    裝冷媒之貨櫃既係由上海裝貨而來，衡情本件走私之冷媒不
    可能由東南亞或東北亞各國走私至上海，再由上海裝櫃經香
    港走私入台，以增加勞費，故本件走私之冷媒係來自大陸地
    區，至為明確。是被告辯稱上開認定冷媒並非產自大陸及無
    法自成分判定是否來自大陸等情，顯與實情不符，均難採為
    有利於被告之認定。再者，俗稱「冷媒」之二氟二氯甲烷，
    業經我國行政院環境保護署明令自85年1 月1 日起即完全禁
    止生產及進口之事實，亦經行政院環保署89年3 月1 日（89
    ）環署空字第9656號函覆在卷（89年度偵字第4688號偵查卷
    第40頁以下）。本件查獲冷媒15筒，重量約為15公噸、完稅
    價格為55萬6,200 元之事實，亦有財政部高雄關稅局關緝字
    第60017 號函及高雄關稅局點收各機關部隊緝獲走私物品運
    輸工具扣押收據附卷可憑（警卷第42頁、原審卷第14頁），
    是本件1 次私運進口之完稅價格已逾新臺幣10萬元及重量1,
    000 公斤以上，符合行政院公告之「懲治走私條例公告管制
    物品項目及其數額」所列丁項之管制進口物品亦堪認定。
  (四)鄭海員於警訊時供稱：「（問：你們如何計畫本件走私案？
    ）89年1 月25日13時許古毅告訴我欲做本件走私案擔任運輸
    工作，我首允後即於14時隨古毅到高雄市○○路與興中路三
    角窗一家咖啡店，在場者除伊與古毅外，尚有展新報關行阮
    正立、童小鍾及1 位不知姓名綽號「鬍鬚」之男子5 人在場
    商議，並分配各人之工作，由阮正立告知貨櫃於27日將運抵
    42號碼頭」、「（問：你們5 人各分配何工作？）古毅負責
    提供2 輛車頭及板架，並於27日到頂元貨櫃場載B 櫃到亞太
    貨櫃集散站，「鬍鬚」之男子負責指揮伊到船邊接A 櫃，阮
    正立會全程連絡」、「（問：阮正立是否指示你如何領櫃？
    ）阮正立告訴我載得A 櫃出關後即載往台中，途中有人會叫
    我下某交流道接貨，至於領櫃時間，由古毅叫我於27日11時
    進入42號碼頭準備領櫃，於十四時許到船邊接到貨櫃後，阮
    正立則在出關卡外等候，我出關後阮正立打行動電話指示我
    將放行准單（即貨櫃運送單）丟出車外，我有看到阮正立所
    駕駛之紅色轎車拾起該放行准單」、「（問：你將放行准單
    丟給阮正立做何用途？）因我將A 櫃運走後，B 櫃要進儲亞
    太貨櫃集散站，一定要有放行准單，所以阮正立是將放行准
    單交給古毅」等語（見警卷第12頁至第13頁）。核與古毅於
    警訊時供稱：「（問：你是在何時？如何去拖運該只走私掉
    包的貨櫃到亞太貨櫃場？）我是在27日下午1 點鐘左右，駕
    駛拖車頭到高雄市○○路的「頂元貨櫃場」，經由阮正立通
    知該貨櫃場內的人員，用堆高機架起該只貨櫃（按係B 櫃）
    架掛到我駕駛的拖車板架上，然後我就直接拖運到亞太貨櫃
    場」、「（問：你所說的走私掉包貨櫃是以何方式進行走私
    ？）就是用以櫃易櫃的方式，以1 只貨櫃去調換另1 只要走
    私進口的貨櫃，這2 只貨櫃的外型和櫃號應該要是一樣的」
    、「（問：你所拖運的該只貨櫃是屬於這2 只貨櫃那1 只？
    ）我所拖運的該只貨櫃是要去調換另只貨櫃的，我拖運的這
    櫃一般稱為B 櫃，那只要走私進口的貨櫃，一般稱為A 櫃」
    、「（問為何由阮正立通知頂元貨櫃場內的人員？你們是如
    何聯絡的？）事前就是阮正立告訴我到頂元貨櫃場去拖運該
    只貨櫃的」、「（問：你是於何時？在何地和阮正立商議去
    拖運該只貨櫃？）在1 月25日以前阮正立就曾跟我提過有這
    種走私掉包的貨櫃可以去拖，賺點外快，在1 月25日當天阮
    正立打電話給我，約在高雄市○○路的一家咖啡店內商議，
    當時就由他告訴我要在27日下午前去拖運貨櫃，我負責出2
    輛貨櫃拖車頭，我去拖B 櫃，由我先前雇用過的拖車司機鄭
    海員駕駛另1 輛拖車頭去拖A 櫃」、「（問：你負責提供的
    2 輛拖車頭，車牌號碼幾號？）我駕駛的拖車頭是『利偉』
    KX-342，鄭海員所駕駛的是『江南』KP-708號」、「（問：
    你在亞太貨櫃場被警方查獲當時，你所駕駛的拖車頭懸掛的
    車牌為何會是KP-708號呢？）我要去拖運B 櫃之前，先將KP
    -708號拖車頭的車後該只車牌拆下改懸掛到我所駕駛的拖車
    頭前，我駕駛原拖車頭車牌拆下不用，如此才能在我拖B 櫃
    進亞太貨櫃場時，與貨櫃運送單上的車牌號碼相吻合」、「
    （問：該紙貨櫃運送單上所簽註的車行名稱、車號、司機姓
    名、駕照號碼等資料是何人填寫的？）應該是鄭海員填寫的
    」、「（問：該紙貨櫃運送單為何會在你手上？）該紙貨櫃
    運送單是我在頂元貨櫃場拖掛到B 櫃時，在那裡等候，然後
    由阮正立當面交給我的」、「（問：阮正立是在何時將該紙
    貨櫃運送單交給你的？）鄭海員將A 櫃從42號碼頭拖出，拖
    出場的時間在該紙貨櫃運送單上有打印註記，那是要出站時
    ，到海關管制站那邊打上的，阮正立將該紙貨櫃運送單交給
    我的時間，是我將B 櫃拖到亞太貨櫃場時，打印註記的進場
    時間（註：即1 月27日14時35分）之前的10分鐘至15分鐘左
    右」、「（問：你到頂元貨櫃場去拖運該只貨櫃，是要找何
    人接洽？）我事前就和阮正立議定好了」、「（問：你有告
    知鄭海員此次要拖運的貨櫃是走私掉包的貨櫃嗎？）我事前
    有告訴鄭海員此次是要拖運掉包的貨櫃」、「（問：你是否
    知此次走私掉包的貨櫃是要走私進口的物品是何物？）在25
    日當天阮正立有告訴我要走私進來的東西是冷媒」等語（見
    同上卷第15頁以下）相符。被告於警訊時亦坦承有在89年1
    月25日下午與吳先生等人聚會，核與古毅、鄭海員等前揭所
    陳之情節相符。再者，證人即警員張學禮於本院前審調查時
    亦證稱：我們看到從車窗（指鄭海員）丟1 件東西出去，因
    車速很快，我們看不清楚等語（上訴(一)卷第118 頁）。古毅
    於本院前審調查時亦證稱：貨櫃運送單是被告所交付；當天
    是被告通知我們去拖等語（同上卷第78頁），核與鄭海員所
    證將貨櫃運送單丟出車外等語相符，並有該貨櫃運送單扣案
    可憑（警卷第45頁）。而「貨櫃運送單」為貨櫃出關及進入
    指定貨櫃場儲放以備海關派員查驗所必備文件，向來均由載
    運貨櫃之司機連同貨櫃一併攜帶前往貨櫃運送單上所指定之
    儲放貨櫃場，被告從事報關工作，且為報關行之負責人，對
    此自無不知之理，乃於途中攔下該貨櫃運單並轉交給非自碼
    頭領出貨櫃之人，所辯不知情云云，應係飾卸之詞。何況如
    僅係單純介紹拖車司機，則於咖啡店介紹完畢後，即可由古
    毅等自行與自稱吳金龍之人自行聯繫即可，何須於走私貨櫃
    入港後再度為吳金龍聯繫及從事接單之行為？被告所辯不知
    情云云，委無可採；古毅、鄭海員等人事後於原審及本院前
    審證稱被告在咖啡店時另坐1 桌，被告不知情云云，亦係事
    後迴護之詞，不足採為被告有利之認定。證人古毅、鄭海員
    於警訊之供述，既係出於自由意志，彼此互核一致，自屬較
    為可信，且為證明被告犯罪事實存否所必要之供述，自得採
    為認定被告犯罪之證據。被告雖無偽造及行使偽造之海關封
    條、行使偽造貨櫃號碼及貨櫃身分牌之行為，亦未運送走私
    之冷媒，惟其既事前與古毅、鄭海員、童小鐘等有參與謀議
    ，復有分擔遞送運貨櫃運送單、通知古毅前往頂元貨櫃場載
    運變造貨櫃號碼及貨櫃身分牌之B 櫃，而貨櫃自海關運出時
    必須加封條，以A 、B 櫃調包之方式運送走私物品，必須偽
    造封條始能將B 櫃存入貨櫃運送單所載之貨櫃場，被告應知
    之甚詳，是被告仍應就古毅、鄭海員、吳金龍等偽造、行使
    偽造海關封條、行使變造貨櫃號碼及貨櫃身分牌、運送走私
    物品之行為負共犯之責任。
  (五)證人員警林泉甫於原審及本院前審結證：我製作古毅筆錄係
    全程錄音，是其於被告自由意志陳述等語（見原審卷第104
    頁、本院上更二卷第123 頁、第124 頁）。證人即員警邱隆
    鴻於本院前審審理結證：我製作鄭海員之警訊筆錄，係依法
    全程錄音，並無不法之情事等語（見本院上更二卷第126 頁
    ）。又原審於90年7 月20日對古毅及鄭海員之警訊筆錄錄音
    帶當庭進行勘驗結果，認其2 人之警訊筆錄內容均係由訊問
    人員依筆錄問題訊問，由古毅及鄭海員自行完整回答，未見
    有任何誘導訊問之情形，有勘驗筆錄存卷可憑（見原審卷第
    97頁以下）。況古毅及鄭海員均係成年人，且均係從事拖車
    運送業多年，智識及人生閱歷非淺，苟非有配合走私運送之
    情事，豈有迎合之理，是古毅及鄭海員事後於原審及本院前
    審雖翻異前詞，指稱警訊所供係被警方誘導云云，自無足採
    。是古毅及鄭海員於警訊時所為不利於被告之供述，為真實
    可採。證人古毅證稱有關運送貨櫃之目的地、運費，被告要
    伊與「吳金龍」談，在頂元貨櫃場，被告有交伊1 個信封，
    裡面是貨櫃運送單等情，亦不足為被告有利之認定。另證人
    童明（即童小鍾）於本院前審證稱：「當日在咖啡店，「鬍
    鬚德」和古毅坐1 桌，我和阮先生（被告）坐隔壁桌，他們
    談他們的事情，我沒有參與所以不瞭解」等語，尚不足以否
    定上開事證被告參與運送走私物品之犯行。
  (六)行政院固於90年11月29日以台90財字第66589 號函公告修正
    懲治走私條例第2 條第4 項公告之「懲治走私條例公告管制
    物品項目及其數額」丙項及丁項，將原列為丙項第4 小項所
    指匪偽物品（匪偽生產、製造、加工等之物品，有匪偽文字
    或圖案之標誌，或雖無匪偽文字或圖案之標誌而經鑑定確係
    匪偽之物品者屬之）；及丁項所示自淪陷區私運物品進入本
    國自由地區或自本國自由地區私運物品前往淪陷區，其所私
    運之物品，以管制物品論，除屬於甲項及乙項之物品不限數
    額外，其餘以私運1 項或數項，其總額由海關比照緝獲時之
    完稅價格計算，超過新台幣拾萬元或重量達1,000 公斤者，
    以管制進出口物品論之項目刪除。惟行政院依懲治走私條例
    第2 條第2 項（註即現行同條第2 條第4 項）專案指定管制
    物品及其數額之公告，其內容之變更，對於變更前走私行為
    之處罰，不能認有刑法第2 條之適用，司法院大法官會議著
    有釋字第103 號解釋參照，故縱行政院已刪除大陸地區部分
    產製品適用懲治走私條例之規定，仍無從解免被告應負之運
    送走私物品犯行。
  (七)本院89年度上訴字第1772號刑事判決固認海關貨櫃封條在古
    毅等人參與89年1 月25日聚會前已加封，且無證據足以證明
    系爭冷媒係來自大陸地區，而維持原審為古毅、鄭海員、童
    小鍾等人無罪之判決確定，有判決影本在卷可憑。惟如前所
    述，B 櫃之海關封條係於89年1 月27日所加封，而冷媒亦確
    係來自大陸地區，是被告與古毅、鄭海員、童小鍾及自稱吳
    金龍、綽號「鬍鬚德」等成年男子間就運送走私物品、行使
    變造準特種文書、行使偽造準公文書罪仍有共犯之關係。又
    系爭B 貨櫃經檢察官率同警員陳金益、海關人員許文輔前往
    高雄市○○區○○路亞太貨櫃儲運公司勘驗結果，固發現貨
    櫃身分牌YTLU-0000000號，係自行貼上，貨櫃上左側、右側
    、後面處變造YTLU0000000 ，與原貨櫃號碼不同，有前揭
    勘驗筆錄及照片可憑（警卷第90、91頁），惟如前所述，該
    B 貨櫃前於89年1 月22日即儲存於頂元貨櫃場，且於儲放時
    ，貨櫃登記表上已載有YTLU0000000 之櫃號，被告係於同年
    1 月25日始參與其事，此前貨櫃號碼已變造完成，故此部分
    被告僅負行使變造特種文書之罪責，併予明。
  (八)針對B 櫃於89年1 月22日拖進頂元貨櫃場儲放時，證人乙○
    ○於登記表上登載「重櫃」，係依據司機所講而登載，並未
    查看有無海關封條各節，業據證人乙○○到庭結證屬實，詳
    如上開理由二之(二)所述，至於證人乙○○另證稱：「（提示
    警卷第63頁之單據，進場當時所登載的還是出場所登載（重
    櫃）的？），應該進來時登記了」等語，依上開說明，並不
    足以證明B 櫃於89年1 月22日拖進頂元貨櫃場時已加封海關
    之封條，證人乙○○此部分證言，無足採為有利被告之認定
    。被告另抗辯稱：古毅受僱拖運貨櫃獲利新台幣10萬元，鄭
    海員亦獲有拖運貨櫃勞務約定之利益，童小鍾借用初冠珠身
    分報關且居間聯絡並向貨主收款，理當獲有相當利得，而古
    毅、鄭海員、童小鍾等3 人均判決無罪確定，豈有僅提供報
    關行之週邊服務而未獲好處的被告擔負本件刑責之理！本院
    查，古毅、鄭海員、童小鍾均涉本件走私等犯行，已如前述
    ，本院之認定不受古毅等3 人無罪確定判決之拘束，併予指
    明。
  (九)綜上所述，被告所辯上情，無非卸責之詞，不足採信。本件
    事證明確，被告之犯行，堪以認定。
丙、被告論罪科刑之依據：
一、查海關封條其作用在於貨櫃運送途中，預防所裝載之貨物被
    掉包之用，而加封，且專屬於海關所制作，故加封在貨櫃上
    之封條，係表示延伸海關控管之意，是海關封條係屬刑法第
    220 條第1 項、第211 條之準公文書。另貨櫃號碼依照國際
    貨櫃報關公約規定，每一只通過認可使用之貨櫃，各有其專
    屬之貨櫃標誌及號碼，其功能等同身分證明，具有辨識防偽
    之作用，無論進口或出口，於通關過程中，海關均須抽核貨
    櫃身分牌及貨櫃號碼，以查核其申報是否正確等情，有財政
    部高雄關稅局93年2 月17日高普倉字第0930000335號函及所
    附貨櫃公約在卷可考，故貨櫃號碼係貨櫃身分證明之用，屬
    刑法第220 條第1 項、第212 條之準特種文書。又被告行為
    後，懲治走私條例第3 條第1 項業已於91年6 月26日修正公
    布，同月28日生效，並將原來有關「或科或併科新台幣9 萬
    元」以下之法定罰金刑提高為「或科或併科新臺幣150 萬元
    以下罰金」，經比較新舊法，自以修正前懲治走私條例較有
    利於被告，依刑法第2 條第1 項但書之規定，自應適用修正
    前懲治走私條例第3 條第1 項處斷（至於95年5 月30日修正
    公布之懲治走私條例第3 條第1 項之刑度並無變動）。核被
    告行使偽造海關封條之行為，係犯刑法第216 條、第220 條
    第1 項、第211 條之行使偽造準公文書罪；其行使變造貨櫃
    號碼及貨櫃身分牌之行為，係犯刑法第216 條、第220 條第
    1 項、第212 條行使變造準特種文書罪；其運送走私物品之
    行為，係犯修正前懲治走私條例第3 條第1 項之運送走私物
    品罪。被告就上開犯行，與古毅、鄭海員、「吳金龍」、綽
    號「鬍鬚德」之成年男子間，有犯意之聯絡及行為之分擔，
    均為共同正犯。所犯行使偽造準公文書、行使變造準特種文
    書罪間，係一行為而觸犯數罪名之想像競合犯，應從較重之
    行使偽造準公文書處斷，行使偽造準公文書罪與運送走私物
    品等罪間，有方法結果之牽連關係，應從較重之行使偽造準
    公文書罪處斷。公訴人認應成立懲治走私條例第2 條第1 項
    之罪，惟並無確切證據證明被告有參與此部分犯行，僅成立
    運送走私物品罪，二者之基本社會事實相同，起訴法條應予
    變更。被告等偽造封條之低度行為，應為行使之高度行為所
    吸收，不另論罪。又公訴人於犯罪事實欄內已敘明「該貨櫃
    早已加封偽造之0000000 號封條，並將貨櫃運送單交給古毅
    ，由古毅憑單將該貨櫃拖往亞太貨櫃場貯放，混充進口貨櫃
    ，以應付進口貨櫃之落地追蹤」，是行使偽造準公文書罪亦
    係已起訴之犯罪事實，乃於起訴書證據及所犯法條欄內引用
    刑法第211 條，漏引同法第216 條，尚有未洽。再者，公訴
    人雖未就行使變造準特種文書罪起訴，惟既經查明，且與起
    訴部分有裁判上一罪關係，為起訴效力所及，自應併予審判
    。
二、原審論處被告罪刑，固無不合，惟(一)被告行為後，懲治走私
    條例已修正，原判決未及比較新舊法，尚有未洽；(二)被告未
    參與變造YTLU0000000 號貨櫃號碼及YTLU0000000 貨櫃身分
    牌之情事，原判決認被告有共同變造準私文書犯行，亦有未
    洽。(三)被告與共犯等偽造之海關封條為「0000000 」號，並
    非「C\Ｚ000000000號」（警卷第89頁），檢察官勘驗後製作
    之勘驗筆錄亦記載偽造之海關封條為「0000000 號」（偵查
    卷第3 頁反面）。而原判決主文、事實及理由欄竟將海關封
    條號碼誤載為「C\Ｚ000000000號」，亦有未合。(四)B 貨櫃上
    左側、右側、後面處變造部分「YTLU0000000 」及貨櫃身
    分牌變造部分「YTLU0000000 」，均係共犯「吳金龍」所有
    供犯罪所用之物，依刑法第38條第1 項第2 款宣告沒收。原
    判決僅沒收「變造之YTLU0000000 號貨櫃標示牌1 面」，亦
    有可議。被告上訴意旨執前詞否認犯罪，雖無理由，但原審
    此部分判決既有上述可議，自應由本院將原審此部分判決撤
    銷改判。審酌被告身為報關行負責人，不思按正常之執行業
    務方式，賺取合法利潤，竟共同以移花接木方式，遂行運送
    走私物品行為，且其運送走私物品，係屬我國依蒙特婁議定
    書相關管制規定，政府已明令禁止進口之二氟二氯甲烷，苟
    未在嚴密管制下，對人體有窒息之虞，造成環境危害（偵查
    卷第46頁所附行政院環境保護署82年11月24日空字第56080
    號函），及犯罪後飾詞卸責之態度等一切情狀，量處如主文
    第2 項所示之刑。扣案偽造之「0000000 」號海關封條1 只
    、及B 貨櫃上左側、右側、後面處變造部分「YTLU000000
    0 」暨貨櫃身分牌變造部分「YTLU0000000 」，均係共犯「
    吳金龍」所有供犯罪所用之物，依刑法第38條第1 項第2 款
    諭知沒收。
據上論斷，應依刑事訴訟法第369 條第1 項前段、第364 條、第
299 條第1 項前段、第300 條，修正前懲治走私條例第3 條第1
項、第11條、刑法第2 條第1 項但書、第28條、第216 條、第21
1 條、第212 條、第55條、第38條第1 項第2 款，罰金罰鍰提高
標準條例第1 條前段，判決如主文。
本案經檢察官張金塗到庭執行職務。
中    華    民    國    95    年    6     月    28    日
                  刑事第五庭    審判長法  官  曾永宗
                                      法  官  任森銓
                                      法  官  陳  箐
以上正本證明與原本無異。
如不服本判決應於收受本判決後10日內向本院提出上訴書狀，其
未敘述上訴理由者，並得於提起上訴後10日內向本院補提理由書
狀（均須按他造當事人之人數附繕本）「切勿逕送上級法院」。
中    華    民    國    95    年    6     月    28    日
                                      書記官  陳武悅
附錄：本判決論罪科刑法條：
修正前懲治走私條例第3 條第1 項
運送、銷售或藏匿前條第1 項之走私物品者，處5 年以下有期徒
刑、拘役或科或併科新臺幣9萬元以下罰金。
中華民國刑法第216 條
(行使偽造變造或登載不實之文書罪)
行使第210 條至第215 條之文書者，依偽造、變造文書或登載不
實事項或使登載不實事項之規定處斷。
中華民國刑法第211 條
(偽造變造公文書罪)
偽造、變造公文書，足以生損害於公眾或他人者，處1 年以上7
年以下有期徒刑。
中華民國刑法第212 條
(偽造變造特種文書罪)
偽造、變造護照、旅券、免許證、特許證及關於品行、能力服務
或其他相類之證書、介紹書，足以生損害於公眾或他人者，處1
年以下有期徒刑、拘役或300 元以下罰金。
                                                    QFAK


司法院資訊處製作；財團法人民間司法改革基金會備份。
